【裁判字號】    97,交抗,1147
【裁判日期】    970923
【裁判案由】    違反道路交通管理處罰條例
【裁判全文】
臺灣高等法院交通事件裁定            97年度交抗字第1150號
                                    97年度交抗字第1147號
抗  告  人  甲○○
上列抗告人因違反道路交通管理處罰條例案件，不服臺灣桃園地
方法院97年度交聲字第232號、第236號，中華民國97年8月27日
裁定，提起抗告，本院裁定如下：
    主  文
抗告駁回。
    理  由
一、抗告意旨略稱：本件抗告人甲○○前對於交通部公路總局新
    竹區監理所中壢監理站，民國97年2月21日壢監裁字第裁53
    －E00000000、53－E00000000號違反道路交通管理事件裁決
    書所為之處分不服，分別於96年10月3日、97年2月18日，去
    函新竹縣警察局表示不服，並於93年3月6日向臺灣桃園地方
    法院聲明異議後，新竹縣警察局始於97年3月11日撤銷上開2
    件裁決書，並允予退還全數抗告人已繳交之罰鍰。原裁定以
    本件原處分機關已將對抗告人所為之裁罰處分依職權撤銷，
    本件聲明異議之行政處分客體即不存在，予以駁回抗告人之
    聲明異議。惟依前所述，本件有受害人、有加害人、有是非
    事實，難謂「行政處分之客體不存在」、「無受處分人」，
    原裁定駁回抗告人之異議，顯不合憲法第7條平等之德意。
    又抗告人請求原處分機關精神損害賠償部分，原裁定以未舉
    證精神損害、缺乏法律依據等語予以駁回，然本件違法主體
    明顯為警局，且依民法第184條、第185條及第186條規定，
    故意侵犯他人權利應負賠償責任，況該警局犯意明確，原裁
    決書之撤銷，均係因抗告人之再三爭議，該警局自知詭辯難
    逞，不得不被動逐次撤銷原處分。而國家設法院執司公義及
    社會普世道德價值之維護，裁處必須決定公平，官方以不合
    法之工具完成處罰人民之罪行，因抗告人之抗爭而予以撤銷
    ，原裁定卻以「已不存在原行政處分」等詞，駁回抗告人之
    異議，猶殺人不見血，情理難通。爰請准予評審本件經過之
    全程，併予判准原處分機關給付抗告人新臺幣3萬元之附帶
    民事賠償云云。
二、按交通裁罰之受處分人，不服道路交通管理處罰條例第8條
    所定之公路主管機關或警察機關所為處罰，得於接到裁決書
    之翌日起20日內，向管轄地方法院聲明異議，法院應以裁定
    受理該異議。受處分人或原處分機關不服法院之前揭裁定時
    ，得為抗告。但對抗告之裁定不得再抗告。道路交通管理處
    罰條例第87條定有明文。
三、經查：
（一）本件抗告人所陳交通違規舉發案件，業經新竹縣政府警察
      局97年3月11日竹縣警交字第0973002967號函敘明該局鑑
      於本件交通舉發地點之數位測速桿，經美國原廠答覆稱不
      應將其用於執法測速，故決定將自95年3月至96年8月間，
      於該處經舉發違規超速之案件所繳之罰鍰全數退還，而抗
      告人受交通部公路總局新竹區監理所中壢監理站，97年2
      月21日壢監裁字第裁53－E00000000、53－E00000000號違
      反道路交通管理事件之裁罰處分，亦經該裁決機關根據上
      開新竹縣政府警察局函文而同意自行撤銷，函文正本送達
      抗告人及原審法院在案，有該站97年3月27日竹監壢字第0
      970006734號函在卷可稽（見原審卷第18頁）。按法院受
      理交通裁罰受處分人之聲明異議，係對交通裁罰機關之行
      政處分為適法及妥當與否之審查，本件抗告人所受之上開
      交通裁罰之行政處分，既經原處分機關依職權予以撤銷生
      效，自不存在對抗告人不利益之交通裁罰行政處分，而使
      抗告人得依前揭規定據以聲明異議。原裁定據此駁回抗告
      人之聲明異議，依法並無違誤或失當。
（二）又按道路交通案件處理辦法第2條第1款之規定，所謂交通
      聲明異議案件係指違反道路交通管理處罰條例經公路主管
      機關或警察機關或其聯合設置之裁決機關處罰後，聲明異
      議之案件。而法院受理交通裁罰案件之聲明異議，係審查
      交通裁決機關對於交通違規案件所為行政裁罰處分之合法
      與妥適性，已如前所述，而抗告法院亦係審核原審裁定關
      於交通裁罰案件之認定事實及適用法律有無違誤或不當。
      抗告人主張其受本件交通裁罰行政處分而受有精神上損害
      ，為此請求賠償乙節，已脫逸原審法院及本院審理交通裁
      罰聲明異議案件之法定權限範疇，抗告人若自認受有損害
      ，應另循國家賠償請求之途徑尋求救濟，不得附於本件交
      通裁罰聲明異議程序併予提出，抗告人此部分所為請求，
      亦無從准許。
（三）綜上所述，本件原裁定以原處分業經裁決機關自行撤銷，
      而抗告人所主張之精神損害賠償請求欠缺法律依據為由，
      駁回抗告人之異議聲明，認事用法並無違誤。抗告人執前
      詞提起抗告，為無理由，應予駁回。
據上論結，應依道路交通案件處理辦法第26條，刑事訴訟法第41
2條，裁定如主文。
中    華    民    國    97    年    9    月    23    日
                  刑事第十三庭  審判長法  官  曾德水
                                      法  官  林婷立
                                      法  官  陳恆寬
以上正本證明與原本無異。
不得再抗告。
                                      書記官  黃家麟
中    華    民    國    97    年    9     月    23    日


司法院資訊處製作；財團法人民間司法改革基金會備份。
